【裁判字號】    98,重上更(三),110
【裁判日期】    981027
【裁判案由】    殺人
【裁判全文】
臺灣高等法院刑事判決           98年度重上更(三)字第110號
上  訴  人  臺灣士林地方法院檢察署檢察官
被      告  呂介閔
選任辯護人  吳信穎律師
上列上訴人因被告殺人案件，不服臺灣士林地方法院90年度重訴
字第1號，中華民國93年4月30日第一審判決（起訴案號：臺灣士
林地方法院檢察署89年度偵字第7232號），提起上訴，經判決後
，由最高法院第三次發回更審，本院判決如下：
    主  文
原判決撤銷。
呂介閔殺人，處有期徒刑拾年。
    事  實                                                                
一、呂介閔與郭欣諭於民國88年間，因同在臺北市內湖區東湖加
    油站打工結識，進而成為男女朋友，並曾發生性關係。惟二
    人交往期間常有爭執，呂介閔更於上班之集得科技股份有限
    公司（下稱集得公司）遇有職務出缺時，不顧郭欣諭亦有意
    願就職，反卻引薦同一加油站打工之楊雅婷前往任職。89年
    7月20日晚上9時許，呂介閔至臺北市○○區○○路195號地
    下室郭欣諭租屋處，與郭欣諭碰面，並於同日晚上10時15分
    許一同外出吃宵夜後，二人復返回上開租屋處，呂介閔告知
    郭欣諭引介楊雅婷至集得公司上班之事，郭欣諭聞後甚為不
    悅，一度哭泣。二人交談期間，楊雅婷二度以手機與呂介閔
    通話，為郭欣諭知悉，二人又起爭執，呂介閔乃自行離去。
    迨呂介閔於翌（21）日凌晨零時許返抵住處後，郭欣諭難忍
    心中煎熬，決意往赴呂介閔住處，要求呂介閔將引介楊雅婷
    之事交待清楚，並於凌晨1時26分以0000000000號手機撥打
    呂介閔手機，告以將前往呂介閔住處。同日凌晨2時35分許
    ，郭欣諭騎乘所有DOW─280號機車至臺北市○○區○○街61
    巷73弄26號4樓呂介閔住處樓下，即以手機撥打呂介閔手機
    ，告知已抵達樓下，並請呂介閔開啟住處鐵門。呂介閔因於
    通話中察覺郭欣諭情緒不悅，為免深夜時分爭吵驚擾家人，
    復不願與郭欣諭久耗，乃推諉至他處交談，二人於電話中爭
    執51秒後，呂介閔即下樓，並與郭欣諭至呂介閔住處附近之
    5號公園談判。二人在郭欣諭機車停放處（臺北市○○區○
    ○街85巷）至公園入口處交通標誌間旋又發生激烈爭執，呂
    介閔竟基於殺人犯意，隨手撿拾某鈍器重擊郭欣諭頭部、臉
    部，致郭欣諭頭、臉部受傷流血後，將郭欣諭拖拉至臺北市
    ○○區○○街85巷53號對面5號公園行道樹旁與路旁停放GR-
    6613號MARCH汽車旁之地上，為故佈疑陣，將郭欣諭外褲及
    內衣褲褪去，並在郭欣諭左乳房猛力一咬，故佈郭欣諭係遭
    人性侵害後殺害之假象後，再度持鈍器重擊郭欣諭頭、臉部
    ，使郭欣諭受有左頂部頭皮血腫塊約4至5公分、右眼內側上
    、下眼瞼及外側上眼瞼瘀血斑、右眼結膜外側出血、左下唇
    挫裂傷及瘀腫3×1.8公分，致生腦水腫合併腦疝形成、顱骨
    骨折、顱內出血及皮質挫傷、衝擊性顱腦鈍力損傷，當場死
    亡。呂介閔見郭欣諭已然身亡，隨即搜取郭欣諭之衣物、手
    機、鑰匙等物，並與行兇之某鈍器丟棄於不詳之處。同日凌
    晨4時30分許，負責臺北市4號、5號公園之清潔人員林嬌娥
    發現郭欣諭裸屍公園，經報警處理始查獲上情。
二、案經臺北市政府警察局內湖分局報請及郭欣諭之母謝美麗訴
    由臺灣士林地方法院檢察署檢察官偵查起訴。
    理  由
壹、證據能力有無之判斷：
一、按證人之個人意見或推測之詞，除以實際經驗為基礎者外，
    不得作為證據，刑事訴訟法第160條固定有明文。惟按供述
    證據，本得分為體驗供述與意見供述。前者，係就其自己所
    體驗之事實而為供述，依法自具證據能力；至後者，則指就
    某事項陳述其個人意見。證人所提供之意見或所推測之事項
    ，如與其體驗之事實無關者，依刑事訴訟法第160條之規定
    ，固無證據能力；但如其陳述係以其實際之經驗為基礎時，
    既非單純之個人意見或推測之詞，亦非間接傳聞自他人之陳
    述，仍得作為證據（最高法院95年度台上字第2268號判決意
    旨參照）。本件證人陶文鳳雖未於前揭時地命案發生時在場
    ，且並未起床觀看，亦聽不清楚對話之內容，惟其於偵查及
    原審審理時具結證述其於前揭時地聽到爭執吵架聲音之相關
    陳述，係以證人身份，本於實際聽聞該等爭執吵架聲音為基
    礎而作之判斷，是就其親身經歷提供不可替代之證明方法，
    尚非單純之個人意見或推測之詞，亦非間接傳聞自他人之陳
    述，應認有證據能力。
二、測謊鑑定，係依一般人若下意識刻意隱瞞事實真相時，會產
    生微妙之心理變化，例如：憂慮、緊張、恐懼、不安等現象
    ，而因身體內部之心理變化，身體外部之生理狀況亦隨之變
    化，例如：呼吸急促、血液循環加速、心跳加快、聲音降低
    、大量流汗等異常現象，惟表現在外之生理變化，往往不易
    由肉眼觀察，乃由測謊員對受測者提問與待證事實相關之問
    題，藉由科學儀器(測謊機）紀錄受測者對各個質問所產生
    細微之生理變化，加以分析受測者是否下意識刻意隱瞞事實
    真相，並判定其供述是否真實；測謊機本身並不能直接對受
    測者之供述產生正確與否之訊號，而係測謊員依其專業之學
    識及經驗，就測謊紀錄，予以客觀之分析解讀，至於測謊鑑
    定究竟有無證據能力，刑事訴訟法並無明文規定，惟實務上
    ，送鑑單位依刑事訴訟法第208條第1項規定，囑託法務部調
    查局或內政部警政署刑事警察局為測謊檢查，受囑託機關就
    檢查結果，以該機關名義函覆原囑託之送鑑單位，該測謊檢
    查結果之書面報告，即係受囑託機關之鑑定報告，該機關之
    鑑定報告，形式上若符合測謊基本程式要件，包括：(一)經受
    測人同意配合，並已告知得拒絕受測，以減輕受測者不必要
    之壓力。(二)測謊員須經良好之專業訓練與相當之經驗。(三)測
    謊儀器品質良好且運作正常。(四)受測人身心及意識狀態正常
    。(五)測謊環境良好，無不當之外力干擾等要件，即賦予證據
    能力（最高法院92年台上字第2282判決意旨足參）。本件測
    謊既經被告具結同意，且已經告知得拒絕測謊，並有調查受
    測者身心狀況，在測謊儀器正常，無干擾之環境下由具有專
    業資格之測謊員施測，有法務部調查局92年9月1日調科參字
    第092003004430號函所附之測謊鑑定資料在卷可參（見原審
    卷(六)第9頁至第25頁），足認前開法務部調查局之測謊符合
    測謊之基本要件程式，自有證據能力。被告辯稱法務部調查
    局測謊鑑定違背測謊的標準作業程序，無證據能力云云，自
    無可採。
三、按被告以外之人於偵查中向檢察官所為陳述，除顯有不可信
    之情況者外，得為證據，同法第159條之1第2項定有明文。
    偵查中被告以外之人（包括證人、鑑定人、告訴人、被害人
    及共同被告等）於偵查中之證詞，性質上均屬傳聞證據。惟
    現階段刑事訴訟法規定檢察官代表國家偵查犯罪、實施公訴
    ，依法其有訊問被告、證人及鑑定人之權，證人、鑑定人且
    須具結，而實務運作時，檢察官偵查中向被告以外之人所取
    得之陳述，原則上均能遵守法律規定，不致違法取供，其可
    信度極高，職是，被告以外之人前於偵查中已具結而為證述
    ，除反對該項供述得具有證據能力之一方，已釋明「顯有不
    可信之情況」之理由外，不宜以該證人未能於審判中接受他
    造之反對詰問為由，即遽指該證人於偵查中之陳述不具證據
    能力。是證人陶文鳳於檢察官偵查時具結所為之證述，被告
    未曾提及檢察官在偵查時，有任何不法取供之情形，且客觀
    上並無顯不可信之情況，是前揭證人於偵查中之證言自具有
    證據能力。
四、本件認定事實所引用之本件卷內除前揭一至三證據外之所有
    卷證資料（包含人證與文書證據、物證等證據），並無證據
    證明係公務員違背法定程序所取得；而檢察官、被告對本院
    提示之卷證，亦均表示同意作為證據等語在卷（見本院卷第
    108頁），且卷內之文書證據及證人於審判外之陳述，亦無
    刑事訴訟法第159條之4之顯有不可信之情況與不得作為證據
    之情形，且被告未曾提及檢察官在偵查時，有任何不法取供
    之情形，且客觀上並無顯不可信之情況。綜上，依刑事訴訟
    法第159條至159條之5之規定，本件認定事實所引用之本件
    卷證所有證據（包含人證與文書證據、物證等證據），均有
    證據能力，合先敘明。
貳、實體方面：
一、訊據被告呂介閔固坦承伊與被害人郭欣諭於88年間，因同在
    臺北市內湖區東湖加油站打工結識，成為男女朋友，並發生
    性關係，且於89年中，因介紹楊雅婷前往集得公司任職，而
    與郭欣諭發生爭吵。於89年7月20日下午9時許，有前往臺北
    市○○區○○路195號地下室郭欣諭租屋處，並一同外出宵
    夜後，返回郭欣諭租屋處幫忙打掃。期間因楊雅婷於同日下
    午10時25分許、10時30分許，二度來電通話，而與郭欣諭發
    生爭吵，並自行返家。當晚（即21日）凌晨1時26分，郭欣
    諭來電告知欲前來住處。同日凌晨2時35分許，郭欣諭騎乘
    機車到臺北市○○區○○街61巷73弄26號4樓住處樓下，並
    以手機通知開門，當時雙方在電話中交談51秒之久等情，惟
    矢口否認有何殺人犯行，辯稱：伊因一直等不到被害人上樓
    ，以為被害人開玩笑，就睡覺了，後來雖有聽到「碰」的聲
    音，並往窗外聲音方向看去，因未發現什麼，就繼續睡覺云
    云。
二、經查：
  (一)89年7月21日凌晨4時30分許，負責臺北市4號、5號公園清潔
    人員林嬌娥發現被害人陳屍在同市○○區○○街85巷53號對
    面5號公園行道樹旁與路旁停放GR-6613號MARCH汽車旁之地
    上等情，業據證人林嬌娥於警詢證述明確（見相驗卷第4頁
    ）。而被害人右眼眶瘀血、鼻孔有血，下唇、下頷部有挫傷
    、左顳、左右枕部上方各有挫傷，左乳房上有一咬傷齒痕，
    左右手背有擦傷，左右手臂、前臂、背部有拖、拉擦傷等情
    ，經檢察官會同法醫師到場相驗明確，復有勘驗筆錄、相驗
    屍體證明書、驗斷書及現場照片在卷可憑（見相驗卷第32頁
    、第37至42頁、第71至119頁）。又被害人經送解剖鑑定結
    果，左頂部頭皮血腫塊約4.5公分範圍，右頂部枕部頭皮挫
    裂傷0.8×0.5公分，左後枕部、枕部中央至頂部皮下廣泛出
    血、兩側顳肌局部出血，顱骨穹窿左枕骨兩條線狀骨折，其
    中之一延伸至右枕骨，顱底左後顱窩及左中顱窩多條線狀骨
    折，左前顱窩之骨折橫向至蝶鞍部（未跨越中線）、硬腦膜
    下腔少量出血、大腦半球左頂葉、左顳葉及左枕葉多量蜘蛛
    膜下腔出血，左顳葉皮質挫傷3×3×0.1（深度）公分，大
    腦廣泛充血與水腫，中度至重度（腦重1340公克），兩側大
    腦海馬溝迴及兩側小腦扁桃體輕度至中度腦疝，以左側為顯
    著，中腦點狀出血左上肢鈍力損傷，輕度：左手第二手指背
    面至手腕三處挫傷，1.5×1公分、4×3公分及3×2.5公分，
    左手腕掌面瘀血斑2.3×1.5公分，左側乳房乳暈四周橢圓形
    顯著咬痕，左下唇挫裂傷及瘀腫3×1.8公分、左下唇粘膜挫
    裂傷及局部出血，肺臟充血與水腫，中度至重度，氣管粘膜
    附著多量白色細小泡沫，早期死後變化；死亡原因為腦水腫
    合併腦疝形成，顱骨骨折、顱內出血及皮質挫傷，對衝性顱
    腦衝擊損傷，死亡方式為他殺，有內政部警政署刑事警察局
    法醫解剖鑑定報告在卷可參（見相驗卷第216至222頁）。且
    被害人致命傷是頭部被鈍器直接撞擊所造成之衝擊傷或打擊
    傷（不可能是抓被害人頭部去撞擊他物，也不可能是先以器
    物例如汽車撞擊被害人身體，死者倒地後，頭部再撞到地上
    所造成的），兇器是鈍器，可能是石頭、磚塊或啞鈴之類物
    品（人之拳頭、手機，均不可能），兇器大小沒有影響，但
    是是有襯墊的，有可能是拿東西包起來的（被害人頭髮亦可
    以成為襯墊），撞擊力量非常大，非常暴力，行為人採取此
    行為之唯一動機係在造成被害人死亡。因為人體頭部是圓形
    ，撞擊後所可能造成之頭骨裂掉範圍至多4、5公分，本件被
    害人頭骨裂痕非常多條，兇手至少打了5、6下，被害人左頂
    部、右頂枕部、左後枕部等處都有裂痕。嘴唇的傷應是正拳
    打了一下，該傷不至於造成頭骨破裂，但眼眶部分之瘀腫有
    可能是打的，也有可能是頭骨骨折所造成。所謂衝擊傷係指
    頭皮受傷，同側大腦損傷而言。如頭皮受傷，對側大腦損傷
    ，則為對衝傷。本件被害人左邊頭部頭皮外傷比較多，腦部
    也是左邊受傷比較多，該等傷害確屬衝擊傷等情，亦經鑑定
    人即本件解剖法醫師石臺平於原審結證在卷（見原審卷(二)第
    138-3頁、第138-5頁），足見被害人係遭鈍器猛力打擊頭部
    5、6下以上，造成顱骨骨折、顱腦損傷、顱內出血而死亡無
    疑。
  (二)被害人係陳屍於臺北市○○區○○街85巷53號對面5號公園
    行道樹旁MARCH汽車旁之地上，臉部朝上，佈滿血跡，上半
    身所著黑色小可愛上衣被拉至肩膀，胸部以下全部裸露，身
    上無任何衣物，頭朝MARCH汽車車頭方向，額頭右側及右手
    一部分在該車下方，兩腿張開呈大字形，赤腳，左手掛有橘
    紅色電子錶1只，左腳腳踝右下方地上有頭髮一撮（即跡證
    號碼牌3，相驗卷第78至80頁），頭部右上方靠近MARCH汽車
    處有左腳之黑色涼鞋1隻，其上有黑色內褲1件，往左靠近公
    園矮樹叢處有右腳之黑色涼鞋1隻，MARCH汽車右前座車門上
    正中處有由上往下之血液擦痕（相驗卷第101至104頁），該
    擦痕下方車門上有血液噴濺痕跡，被害人頭部下方（即跡證
    號碼牌6，相驗卷第101頁、第102頁）以及公園入口處交通
    標誌至被害人雙腳間（即跡證號碼牌10，相驗卷第100頁）
    、該交通標誌旁（即跡證號碼牌2，相驗卷第89頁）地上各
    有大量血跡，被害人頭部上方右腳涼鞋右方有血跡，自公園
    入口處交通標誌旁迄於被害人腳下方地上有往被害人腳下方
    使力拖拉之痕跡（見相驗卷第88頁上方照片、第91頁上方照
    片、第100上方照片）。因上開公園入口處交通標誌至被害
    人雙腳間及該交通標誌旁之地上各有大量血跡；而自公園入
    口處交通標誌旁迄於被害人腳下方地上有往被害人腳下方使
    力拖拉之痕跡，且左腳腳踝右下方地上有掉落之頭髮1撮，
    足證被害人在公園入口處前即已受傷流血，在交通號誌旁停
    留一小段時間後，遭人拖拉棄置於MARCH汽車旁之地上；顯
    然MARCH汽車旁之陳屍處所，並非被害人第一次被攻擊之處
    ，並係遭攻擊頭部大量流血後，始被拖至該處置放。又MA
    RCH汽車右前座車門上正中處有由上往下之血液擦痕（見原
    審卷(三)第28頁），應係被害人頭部受傷流血後，頭髮沾有血
    液擦過該處之痕跡；再該擦痕下方車門上有血液噴濺痕（見
    原審卷(三)第29頁），應係被害人被拖至該處後，頭部再度遭
    到攻擊時血液四濺，所造成之噴濺痕。另就被害人陳屍處腳
    下方4、5公尺之公園入口處交通標誌附近整體而言，係屬犯
    罪現場一部分，依現有資料無法切割成犯罪行為中哪一部分
    之攻擊行為所致，然從血跡之拖拉型態研判，認係被害人流
    血後由該處被拖至最後陳屍處所形成等情，亦經刑事警察局
    於92年6月12日以刑鑑字第092011112號函覆在卷（見原審卷
    (五)第12頁）。顯見被害人騎乘機車前去，並停在臺北市○○
    區○○街85巷，而在機車停放處至公園入口處交通標誌之間
    ，遭人持鈍器猛力打擊頭部，致頭部受傷流血後，被拖拉至
    前述MARCH汽車旁之陳屍處，再度敲擊頭部，致受有顱骨骨
    折、顱腦損傷、顱內出血等傷害，當場死亡。又依被害人屍
    體解剖結果，胃內有約80公克半消化乳縻狀食物，可辨認蔥
    及香菜，亦有上開法醫解剖鑑定報告在卷可參，核與被告所
    稱：案發前一晚約10時15分許，與被害人相偕一同去豆漿店
    吃宵夜所可能食用之食物相符（見相驗卷第170頁）。且依
    解剖結果，死者胃內東西呈乳縻狀，死者死亡時距離最後用
    餐時間約為4小時，亦據鑑定人石臺平於原審結證在卷（見
    原審卷(二)第138之4頁反面）。再依證人即住在同街61巷73弄
    22號3樓之鄰居吳信宏於警詢證稱：聽見女子叫聲及拖行東
    西聲之時間約為凌晨3時至3時15分許等語（見相驗卷第35頁
    ）；證人即住在同街85巷51號4樓之鄰居陶文鳳於警詢證稱
    ：聽到聲響的聲音為2至3時許等語（見相驗卷第54頁反面）
    ；及被害人與被告最後通聯時間為2時35分（見偵7232卷第
    115頁），足證被害人係於凌晨2時35分許至3時15分間遇害
    至灼。
  (三)又查：
    1.證人陶文鳳於警詢、偵查及原審證稱：我家在公園對角，
      距離公園及陳屍處約6、7步遠，當日凌晨正在睡覺，被吵
      雜聲吵醒，聽起來是二個熟人在吵架，聲音大到不可能是
      一個人在自言自語，爭執聲音時大時小，不似突發狀況的
      喊叫聲，一方聲音聽起來沙啞，另一方則微弱不清晰，大
      約持續30秒至1分鐘，位置約在十字路口附近，同時有爭
      吵與撞擊聲，此外還聽到摩擦的聲音，當時心想可能是清
      潔工在掃地或拖東西，確實有聽到比較重，類似東西放下
      來的聲音等語（見相驗卷第54頁反面、偵7232卷第67頁反
      面、原審卷(一)第54至55頁反面）；證人陶文鳳明確指證當
      天凌晨聽見二名像是熟人間時大時小、約30秒至1分鐘之
      爭吵聲，同時聽見撞擊及拖東西摩擦等聲音。而依被害人
      被發現時，下半身未著衣物，上衣掀起至露出胸部，似有
      遭人性侵害之情狀。惟倘被害人係遭陌生人偶發性侵，衡
      情被害人當大聲求救，自無與性侵之人時大時小爭吵達30
      秒至1分鐘之可能，是被害人並非遭陌生人殺害甚明。
    2.證人即住於同市○○區○○街85巷22號3樓之鄰居葉兆佐
      於警詢及原審時證稱：當日凌晨被「碰」、「啊」的聲音
      驚醒，往窗外看，見到公園角落有人拱著腰拖著物體（有
      看到雙腳），往公園內人行道上放置，因旁邊有輛車擋著
      ，故只看見被拉的一雙腳，腳上有穿鞋，拉過去一下子就
      看不到，後來我又到另一房間看，見到有個人蹲在那裡頭
      低低的及肩膀一點點，沒戴帽子，短髮，是先聽到「碰」
      ，再聽到「啊」，二者幾乎同時，感覺像是石頭打到人的
      聲音，聲音應該是女性等語（見偵7232卷第32頁反面、第
      54頁反面及原審卷(一)第52頁反面至53頁反面）；證人吳信
      宏於偵查及原審證稱：我家離公園約10公尺，離屍體約20
      公尺，凌晨3點至3點15分左右，聽到「碰」一聲及女孩子
      叫聲，之前沒有聽到爭吵，是先聽到「碰」，再聽到「啊
      」的聲音，感覺像拳頭撞汽車鈑金的聲音，走出來到陽臺
      往外看，隔一會兒看到有個年輕男子在拖東西，由馬路往
      公園方向拖到公園裡等語（見相驗卷第35頁、偵7232卷第
      54頁反面及原審卷(一)第99頁）。依葉兆佐、吳信宏所稱，
      案發當日凌晨3時許，確有二人於被告住處附近之5號公園
      內爭吵，並有「碰」及女子「啊」之叫聲，後即有一年輕
      男子將一人由馬路往公園方向拖行。證人葉兆佐更明確證
      稱「被拉的一雙腳，腳上有穿鞋」。雖葉兆佐及吳信宏未
      如陶文鳳證稱有聽見二人爭吵聲，然陶文鳳係稱先聽見二
      人爭吵聲後，始再聽見「碰」之撞擊聲；而葉兆佐、吳信
      宏則係聽見「碰」聲及女子「啊」叫聲，始起床察看，二
      人當無從聽見先前之爭吵聲，自不得據以認定三人所稱不
      符。
    3.雖證人葉兆佐、陶文鳳均未能明確指證聽見聲音之時間，
      然二人與吳信宏均有聽到或看到拖行聲音或拖行之物，則
      三人聽見拖行之時間應屬相近。再證人陶文鳳於偵查及原
      審固曾證稱：爭吵聲感覺上似臺語，並係先聽到撞擊聲，
      再聽見爭吵聲，爭執過程中有伴隨拖拉之聲音等語（見相
      驗卷第54頁反面至55頁、偵7232卷第67頁反面及原審卷(一)
      第55頁反面）。惟被害人於遭受鈍器攻擊後，當無力再與
      人發生爭執，且被害人既遭拖拉，身體當已倒臥，亦應無
      法繼續與人發生爭執。又證人陶文鳳於偵查中另稱：聽不
      清楚談話內容，及至於原審亦證稱：不確定是否為臺語等
      語（見偵7232卷卷67頁反面及原審卷(一)第54頁反面、第55
      頁反面）；足見證人陶文鳳此部分所稱，應係記憶模糊所
      致。惟證人陶文鳳就當天凌晨聽見二名像是熟人間時大時
      小爭吵聲，同時聽見撞擊及拖東西摩擦等聲音之基本事實
      ，始終一致，自不得以所稱細節有些許與事實不符，即認
      陶文鳳證言為不實。
  (四)被害人左側乳房上咬痕，乃被告牙齒所留下，業據被告自承
    在卷，復有法醫研究所92年8月13日法醫理字第0920002243
    號函、臺大法醫學院吳木榮醫師出具之法醫案例鑑定回覆書
    、刑事警察局89年10月18日刑醫字第159094號函附卷可參
    （見偵7232卷第44至45頁、第83頁反面及原審卷(五)第193至
    194頁）。再鑑定被害人身上咬痕之鑑定人吳木榮於原審結
    證：咬痕因呈現紅、紫色，應係在死亡前一天之內生前所造
    成，且由該處破皮、深入皮下之情觀之，不是以很輕的力道
    去咬，是以超過10公斤的咬力所咬，歸類為非正常性交所造
    成之傷害，可能是性虐待或性侵害或其他的狀況等語（見偵
    7232卷第58頁反面、原審卷(二)第16頁、第78頁、第81至82頁
    、第84至85頁）。而被告坦承並無特殊性癖好，復於本院前
    審供稱：被害人左乳房上之咬痕係89年7月20日凌晨4點多與
    被害人發生親密動作所致等語（見上訴卷第66頁）。倘被告
    與被害人係於正常性行為下親吻被害人，被告豈會無端使用
    超過10公斤之力道口咬被害人左胸乳房？雖鑑定人石臺平於
    原審證稱：該咬痕是由愛生恨之表現，且產生時，被害人應
    已陷入昏迷，是瀕死傷等語（見原審卷(二)第16、18、20頁）
    ，與鑑定人吳木榮所稱：無法判斷咬痕是否一定是在昏迷中
    產生，不可以確定是仇恨性咬痕等語（見原審卷(二)第86頁）
    ，固有不同，惟二人均稱產生咬痕之力道非如被告所稱之輕
    咬（見原審卷(二)第17、78頁）。被告辯稱被害人乳房咬痕，
    係89年7月20日凌晨4點多與被害人發生親密行為所造成，殊
    無可採。而依吳木榮所證：被害人左側乳房之咬痕係於死亡
    前一天之內生前所造成，足認被告係於89年7月21日凌晨2時
    35分許至3時15分死亡前一日內，並於非正常親密關係下，
    強力咬傷被害人左側乳房無誤。
  (五)雖證人吳信宏於警詢證稱：聽到聲響時，看見一位男子在標
    誌附近拖行東西，雖未看清該人之長相，然該拖著東西之男
    人身高蠻高的，約175公分，高度大約接近現場停放之休旅
    車高度，身材壯壯的，該男人所騎機車顏色為銀白色，銀色
    或白色，類似沙灘車，前後輪比較大，安全帽是半罩式，像
    銀色又像灰色或白色等語（見他字卷附件二第23-1頁反面、
    第37頁、相驗卷第35頁）。按被告身高183公分，而現場停
    放之箱型休旅車經警丈量結果車高為180公分，有照片2張在
    卷可參（見他字卷附件一第171頁）。另被告、被告之父呂
    芳遠及被告之兄呂俊儀三人所騎用之機車，分別為AWB-395
    號三陽銀色重型機車、AKQ—767號光陽紅色重型機車、MXR
    —610號臺鈴銀色機車，有車籍作業系統—查詢認可資料在
    卷可考（見偵7232卷第100至104頁）。就被告身高、現場休
    旅車高度及被告所有機車之顏色等事實，證人吳信宏所稱，
    尚屬接近。雖吳信宏所稱該人身高175公分、身材壯壯的，
    核與被告身高183公分、瘦高之情，有所不符；且吳信宏於
    原審經提示被告機車照片後，亦稱非當時所見之機車（見原
    審卷(一)第98頁）。然吳信宏於偵查及原審證稱：因兇嫌穿著
    寬衣服、簡單的T恤，所以不知胖瘦等語（見偵7232卷第54
    頁反面、原審卷(一)第98頁）；且吳信宏當時係於睡夢中驚醒
    ，現場天色、燈光昏暗，匆促間就所見之人身影描述及機車
    款式，當難期精確。又被告所戴安全帽係深色，業經證人黃
    志堅於偵查中證述在卷（見偵7232卷第73頁），被告亦自承
    戴用黑色安全帽（見相驗卷第18頁），吳信宏對所見之人戴
    用之安全帽顏色，與被告戴用之顏色，似有出入。然近吳信
    宏住處之公園轉角處，有盞路燈，有現場照片、現場圖在卷
    可參（見相驗卷第56、72、74頁），則吳信宏係於深夜中從
    3 樓往34.2公尺遠之地面朝下觀看，因較接近燈光，自可能
    因反光而未能明確看出安全帽顏色，自不得以吳信宏就所見
    之人身高、胖瘦及機車款式、顏色等有些許不符，即認吳信
    宏所見之人並非被告本人。
  (六)被害人遭鈍器猛烈打擊頭部受傷流血後，遭兇手拖拉至上開
    MARCH汽車旁之陳屍處所，將上半身所穿著之黑色小可愛上
    衣往上拉到肩膀，褪去垮褲、內褲，肩膀以下全身裸露，大
    腿張開成大字形，外觀與遭到性侵害甚為相似。而內政部警
    政署刑事警察局鑑識科亦研判：從現場相片研判，在死者身
    體腹部、下體附近及左大腿上有多處血跡轉印擦抹痕（Ａ疑
    似手指擦抹痕跡、Ｂ疑似三個單指血指印、Ｃ疑似右手中、
    環指或環、小指血指紋、Ｄ疑似左手指尖朝下之血掌紋、Ｅ
    血跡指紋，唯指位不明），從死者下體附近之Ｄ疑似左手指
    尖朝下之血掌痕研判，應係歹徒掰開死者大腿時所留等語，
    亦有該局鑑識科92年11月26日刑鑑字第0920213297號函覆在
    卷可參（見原審卷(六)第77至82頁）。然被害人並非遭陌生人
    殺害，已如前述。且鑑定人吳木榮於原審結證：被害人手腕
    及手背上呈現出防禦性的傷等語（見原審卷(二)第83頁）。則
    被害人既在臺北市○○區○○街85巷機車停放處至公園入口
    處交通標誌之間，遭人持鈍器猛力打擊頭部，致頭部受傷流
    血，再遭兇手拖拉至MARCH汽車旁之陳屍處所，顯見當時被
    害人應已陷於昏迷，無法反抗之狀態。倘兇手欲對被害人性
    侵害，已無再實施強制力之必要，被害人身上亦不致留有相
    對應之抵禦傷。況被害人之身體上除左側乳房之咬痕外，下
    體無遭到性器官或異物插入痕跡，下體或周邊亦無被強制摩
    擦，並無其他可能受到性攻擊所造成之傷勢或痕跡等情，亦
    據內政部刑事警察局92年6月19日刑醫字第0920114069號函
    覆在卷可稽（見原審卷(五)第11頁）。足證被害人遭人殺害後
    ，陳屍外觀與遭性侵害情形相似，係行兇之人刻意所為。
  (七)被害人出門前穿著黑色小可愛上衣，下著垮褲，該垮褲褲管
    非常寬鬆、兩個褲袋非常大，足以置放手機及鑰匙，案發前
    被害人係自褲袋內取出機車鑰匙交由何倩婷騎乘，業經證人
    何倩婷於原審證述在卷（見原審卷(四)第122至123頁、第142
    頁）。且案發前被害人騎乘機車至被告住處附近停放，並撥
    打手機告知被告已抵達，則案發前被害人身上至少尚有鑰匙
    及手機。然案發後自陳屍處往外延伸方圓約2、3百公尺範圍
    ，甚至前往內溝溪內，警方及鑑識人員均曾徹底搜尋可能之
    兇器及被害人衣物，均無所獲，已據證人即當時承辦本件偵
    查業務之內湖分局偵查員陳德仁於原審證稱在卷（見原審卷
    (二)第266頁反面），顯見兇嫌已將兇器及被害人衣物、物件
    等帶走。倘為不相識之性侵害犯罪人所為，理當於犯案後迅
    速逃離，無須連同被害人衣物及身上物件一併取走，益見被
    害人係遭熟識之人殺害。
  (八)被告就與被害人最後一次性行為時間，先於89年7月25日警
    詢供稱：89年4、5月間（見相驗卷第51頁反面）；同日復改
    稱：案發前2個月（見相驗卷第34頁反面）；再於89年7月27
    日稱：89年6月底（見相驗卷第170頁）；又於89年8月1日改
    稱：不會超過89年7月5日（見相驗卷第210頁反面）；同日
    復稱：已有14、15天（即89年7月18日、19日）未與被害人
    發生性關係（見相驗卷第211頁）；或稱：89年7月1日（見
    相驗卷第211頁反面）；89年8月2日又改稱：7月5日（見聲
    羈89卷第4頁）；及至90年7月18日原審審理時供稱：89 年7
    月15日（見原審卷(一)第30頁反面），迨至本院歷審均稱：89
    年7月15日。而依被告於90年8月17日提出詹益宏醫師著作中
    指出：精子在女性陰道可存活7天（見原審卷(一)第70頁）；
    另由HLADQA1及STR型別檢測結果，不排除被害人陰道棉棒及
    內褲上衛生棉精子細胞層DNA混有被告之可能，有刑事警察
    局89年8月2日刑醫字第10458號函在卷可參（見偵7232卷
    第46頁）。且該局法醫室鑑驗人員黃女恩於偵查中證稱：前
    開檢體與被告所採檢體DNA符合，比對符合之機率為一億分
    之一等語（見偵7232卷第35頁反面）；足於被害人內褲衛生
    棉墊上及解剖時在陰道棉棒所採集之檢體，應係被告之精子
    細胞無訛。又關於男性精子可在女性陰道內存活時間，原則
    上為3天，但有文獻報告最長可存活到6天，發生例外之機率
    不高，業據行政院衛生署退除役官兵輔導委員會臺北榮民總
    醫院先後以90年9月5日北總婦字第8871號、90年11月30日
    北總婦字第12315號、刑事警察局92年7月8日刑鑑字第092
    01140678號函在卷可稽（見原審卷(一)第77至78頁、第262至
    263頁、原審卷(五)第13頁）。足見被告供稱與被害人最後一
    次發生性關係之時間，應係89年7月15日為真實。查被告就
    與被害人發生性關係次數或稱3、4次或稱4、5次。而被告係
    於88年間與被害人開始交往，及至89年7月21日案發時，既
    僅至多與被害人發生5次性關係，以被告與被害人為男女朋
    友關係，當能清楚記憶最後一次發生性關係之時間。然被告
    於原審及至本院前審既坦承與被害人最後一次性行為時間為
    「89年7月15日」，距案發時僅有6日，被告竟先後供稱「89
    年4、5月間」、「89年6月底」、「不會超過89年7月5日」
    、「已有14、15天未發生性關係（即89年7月18日、19日）
    」、「89年7月1日」、「89年7月5日」、「89年7月15日」
    ，顯見被告於被害人遇害後，亟欲隱暪案發前6日曾與被害
    人發生性關係之事實。
  (九)被害人於案發凌晨2時35分許，抵達被告住處樓下，並請被
    告開啟住處鐵門時，曾與被告通聯達51秒之久，有通聯紀錄
    在卷可參（見偵7232卷第115頁、第121頁，秒數計算依通聯
    紀錄所載）。而被告供稱與被害人通話內容僅係被害人告知
    已到，要被告開門等語（見相驗卷第18頁、聲羈89卷第3頁
    反面、本院更(一)卷第113頁反面）。惟若被害人僅係要求被
    告開門，二人自不可能通話長達51秒之久，被告隱瞞與被害
    人通話內容，動機已有可疑。再被告於警詢供稱：係開啟樓
    下鐵門及樓上一道門，在客廳等候被害人上來，待等不著被
    害人後，即關上樓上之門回房睡覺等語（見相驗卷第49頁反
    面）；及至於原審及本院前審供稱：未見被害人上樓，以為
    被害人只是前來測試等語（見聲羈89卷第3頁反面、本院上
    訴卷第148頁）。然被害人於當日凌晨1時26分已電告被告前
    來之事，被告並已同意；被害人又於2時35分以電話告知到
    達被告住處樓下；且被告於警詢供稱：約凌晨3時許我有聽
    到女孩子喊一聲「啊」之叫聲及狗吠聲，有在我家窗戶往下
    看，因都是樹擋住，故沒看見什麼等語，以被告與被害人為
    有親密關係之男女朋友，被害人並係深夜專程前來，並於凌
    晨2時35分許已到達被告住處樓下，電請被告開門，被告並
    已開啟樓下鐵門，然被害人遲未上樓，被告復於凌晨3時許
    聽聞女孩子喊叫聲及狗吠聲，被告竟未待被害人上樓，即不
    聞不問，自行入睡，殊與常情有違。被告辯稱：因等不到被
    害人上樓，以為被害人是在開玩笑，就睡覺了等語，不足採
    信。
  (十)被害人之致命傷是頭部被鈍器直接撞擊所造成之衝擊傷或打
    擊傷，該種傷勢，不可能是兇手抓取死者頭部去撞擊他物，
    或先以器物撞擊死者身體，死者受傷倒地後，頭部再撞到地
    上所造成的，該兇器是鈍器，可能是石頭、磚塊或啞鈴之類
    物品，人之拳頭、手機均不可能是兇器，且兇器大小沒有影
    響，但是是有襯墊的，有可能是拿東西包起來的，頭髮亦可
    為襯墊，已據鑑定人石臺平結證在卷。而本件案發後被告手
    部確有傷痕，為被告所不否認，並有卷附照片可考（見相驗
    卷第113至119頁、本院上訴卷第66頁、更(一)卷第54頁）。惟
    證人即被告同事黃志堅於原審證稱：在工作上平日接觸者為
    尖銳物，因平日操作物件會有刮傷、磨傷或燙傷等語（見原
    審卷(一)第240、244頁），足認相驗卷附第113至119頁照片上
    被告手部傷害，均可能是工作上發生。又本件被害人手上（
    手背、指尖）雖有防禦性傷痕（見相驗卷第142頁），因該
    傷口亦為鈍器撞擊產生，若被害人未曾以指甲抓傷被告，在
    被告身上並不必然會留下傷痕，故亦無法於被害人指甲內發
    現被告之DNA，有內政部警政署刑事警察局89年8月2日型
    醫字第100458號鑑驗書可參（見他字卷附件(一)第207頁）。
    則被告手部傷痕，既可能是工作所致，被害人指甲內無法取
    得被告之DNA，尚無從為被告有利或不利之認定。
  (十一)被害人右腳涼鞋上、左手上方泥土、公園入口處泥土上及公
    園人行道上各留有鞋印乙枚，該種鞋印，有一圓圓的扣扭，
    扣扭中間有一條線，鞋印之其他紋路是平行線，證人即鑑識
    人員邱忠貴於採得前述鞋印後，從生活周遭之人找得二種拖
    鞋（正面均屬白底藍色鞋肩，差別僅在於拖鞋背面上端、下
    端之鞋紋有少許不同，見原審卷(四)第62頁至第67頁照片所示
    ），證人邱忠貴於原審並證稱：案發現場之鞋印極有可能是
    此種拖鞋所留下，且被害人之腳底非常乾淨，在頭部上方之
    右腳涼鞋上所採得之該枚鞋印，研判應是被害人之涼鞋脫落
    後，兇手再行踩上所留下，涼鞋脫落與兇手踩上該涼鞋而留
    下鞋印，時間上非常緊接，且該涼鞋係置於公園外圍行道樹
    及路旁停放汽車間之狹小空間內，不易行走，前復有被害人
    遺體擋住，一般人不至通行該處，又該種鞋印，與發現屍體
    之人、警方及承辦本件鑑識業務等相關人員所著鞋子可能留
    下鞋印相比對結果均屬不合，該鞋印極有可能係兇手所留下
    ，且現場亦發現二個與被害人涼鞋上相同平行線紋路、比較
    清楚之鞋印，即編號58號及64號之鞋印等語（見原審卷(四)第
    35至第37頁、原審卷(三)第30、33頁）。然依在公園入口處交
    通標誌前所採得即邱忠貴所指編號58之鞋印，腳指頭部分方
    向係朝向公園（見相驗卷第90頁），而證人葉兆佐證稱：看
    見被拉的一雙腳，腳上有穿鞋等語，則被害人應係上半身或
    雙手被抓住拖行，倘兇手係拖行被害人遺體進入公園，理應
    腳跟方向朝向公園；又依證人吳信宏證稱：兇嫌係從白色小
    客車縫隙中走到對面騎車逃逸等語（見他字卷附件二第37頁
    查訪表），亦無可能在逃逸時在公園入口處交通標誌前留下
    腳印，編號58之腳印是否確為兇嫌所留下，即非無疑。況編
    號58號與64號之鞋印，是否與被害人涼鞋上留下之鞋印相同
    ，或因鞋印並非完全清楚，證人邱忠貴亦僅證述此2個鞋印
    斜紋為平行線（見原審卷(四)第37頁），並未對於是否有圓形
    鈕扣形狀為任何陳述，亦難斷定即為同一雙鞋所遺留之鞋印
    。況本件警方人員於案發後曾於89年7月22日至被告住處，
    取走拖鞋3雙（見相驗卷第21頁反面、他字卷附件二第22頁
    反面），依卷附照片，被告家中成員於家中有穿拖鞋習慣（
    見原審卷(三)第74頁），然被告家中成員至少4人，何以拖鞋
    僅有3雙？亦難以被告家中扣得之拖鞋與現場遺留之鞋印不
    同，即認被告無涉案可能。
  (十二)雖被告名下之CYH-268號機車，經臺北市政府警察局內湖分
    局於97年1月11日18時前往臺北市○○區○○街61巷73弄26
    號4樓被告住處查看時，停放於該住處樓下，有該局97年1月
    14日北市警內分刑字第1970069200號函在卷可參。而證人吳
    信宏於警詢證稱：殺害被害人之人於行兇之際係載著安全帽
    ，於行兇後隨即騎乘機車離去等語（見相驗卷第35頁、89年
    度偵字第7232號卷第54至55頁）。惟被告於本院前審準備程
    序供稱：與郭欣諭於88年間，因同在臺北市內湖區東湖加油
    站打工結識，成為男女朋友，並發生性關係。於89年中，曾
    介紹楊雅婷前往集得公司任職，因而與郭欣諭發生爭吵。89
    年7月20日下午9時許，前往臺北市○○區○○路195號地下
    室郭欣諭租屋處，並一同外出宵夜後，返回郭欣諭租屋處幫
    忙打掃。期間因楊雅婷於同日下午10時25分許、10時30分許
    ，二度來電通話，而與郭欣諭發生爭吵，並自行返家。當晚
    （即21日）凌晨1時26分，接獲郭欣諭來電告知欲前來住處
    。同日凌晨2時35分許，郭欣諭騎乘機車到臺北市○○區○
    ○街61巷73弄26號4樓住處樓下，並以手機通知開門，當時
    於在電話中交談51秒之久等語。且被告於第一次警詢亦供稱
    ：我與郭欣諭認識約半年，期間我父母有見過他，但郭欣諭
    常於半夜來找我，有一次被我母親發現郭欣諭23時還待在我
    房間，遭我母親說一些話後，他離開，從此我父母就不同意
    我們來往等語；依被告上開所稱，被告於89年7月20日晚間
    前往被害人租屋處見面及一同吃宵夜後，因楊雅婷二度與被
    告通話，二人即發生爭執，被告並自行返家，及至翌日凌晨
    1時26分，被害人以電話告知被告將前往被告住處，復於凌
    晨2時35分許，騎乘機車抵達，再電請被告開啟住處鐵門，
    被告與被害人在電話中交談達51秒之久。而被告當時因認父
    母反對與被害人交往，先前復因楊雅婷與被害人爭吵，而逕
    行返家，顯見被告係因無意讓被害人前來，始於被害人電請
    開門時，與被害人交涉達51秒之久。乃因被害人執意進入被
    告住處，被告又恐父母發現被害人深夜前來爭吵，自係下樓
    與被害人會面無疑。又依被告於第一次警詢供稱：89年7月
    20日晚間，我是騎乘AWB-395號機車回家，停放在公園旁邊
    ，我有三頂安全帽，一頂黑的、一頂銀的、一頂黑色西瓜皮
    ，我一直都是戴機車車箱裡的黑色安全帽，銀色的從沒用過
    等語（見相字卷第18、19頁）；及至於第二次警詢亦供稱：
    89年7月20日晚上我自郭欣諭住處回家後，將騎來的AWB-395
    號、銀色125機車停在我家前面的5號公園旁邊等語（見相字
    卷第20頁反面）。而被害人陳屍於臺北市○○區○○街85巷
    53號對面5號公園行道樹旁與路旁停放GR-6613號MARCH汽車
    旁之地上，且依卷附現場圖所載：兇嫌騎機車逃離位置（Ｆ
    ）位於被害人屍體倒臥處（Ｃ）對面，直線距離5.8公尺，
    並記載「七、兇嫌機車位置距死者頭部7.3公尺」，被告供
    稱案發時停放機車處所，與被害人屍體倒臥位置及兇嫌行兇
    後騎乘機車離去之地點均屬相近，且被告供稱機車車廂內平
    日即放置黑色安全帽，被告自能於殺害被害人後，隨即戴著
    安全帽騎乘機車離去。
  (十三)警方人員於89年7月25日持搜索票會同鑑識人員搜索被告住
    處，扣押被告所有長褲3件、Ｔ恤、錄影帶3捲（相驗卷第69
    頁），因被告衣褲經鑑識中心初步鑑驗，均未發現血跡及其
    他反應，致未送請刑事警察局鑑驗，有臺北市政府警察局中
    正第二分局92年8月27日北市警中正二分刑字第09262166400
    號函在卷足考（見原審卷(六)第6頁），且因距案發已數日，
    是否當日衣物上一定會沾上被害人血跡或是否遭丟棄他處，
    均未可知，此部分無從為被告有利或不利之依據。
  (十四)被害人左乳房、左乳暈附近、左乳頭所採集之檢體，經以唾
    液澱粉檢測結果均呈弱陽性反應，經抽取DNA檢測，
    Amelogenin型別混有微弱Ｙ型，但因混合之非被害人DNA型
    別微弱，未達判定標準，未研判其型別，且由該微弱Ｙ型僅
    可得知該唾液係為男性所有，至於該唾液究係兇手或被告所
    遺留及遺留時間為何，則無法研判，有刑事警察局89年8月2
    日刑醫字第100458號函、89年10月18日刑醫字第159094
    號函、92年11月26日刑鑑字第0920213297號函在卷可參（見
    偵7232卷第18、83頁、原審卷(六)第77頁），上開檢體另經檢
    察官送請調查局為DNA鑑定結果，仍因DNA之含量太少，無法
    檢出DNA型別，故無法進行比對，亦有該局89年8月21日陸
    (四)字第89172548號鑑定通知書可參（見偵7232卷第62頁），
    則被害人左乳房附近所採得混合之非被害人DNA型別，自無
    從確定是被告所留下。
  (十五)被告於89年7月25日首次測謊結果，對於(一)案發前其未與被
    害人在一起；(二)其不知何人造成被害人死亡；(三)其未咬被害
    人乳房；(四)其未拿器物毆打被害人；(五)其未殺害被害人；(六)
    其未脫被害人衣褲等，經測試呈情緒激動反應，應係說謊，
    有法務部調查局89年7月26日陸(三)字第89130355號鑑定通
    知書及法務部調查局92年9月1日調科參字第092003004430號
    函各1件在卷可參（見相驗卷第199頁、原審卷(六)第9頁至第
    25頁）。而被害人乳房遭咬傷，經齒模比對結果，顯示為被
    告所為，亦為被告所坦承，已見首次測謊結果認被告有咬被
    害人乳房應係說謊，確與事實相符。雖於89年8月1日、92年
    7月10日再次施測結果，均未呈現說謊反應，惟89年8月1日
    測謊問題，對於「關於本案，你有沒有動手殺了死者」一事
    ，以S-K-Y法及SAT法比對結果，固無不實反應，然再以ZCT
    法及SAT法測試，則呈現無法有效判別之結論，有臺北市政
    府警察局89年9月4日北市刑鑑謊字第0001之2號測謊測試結
    果通知書在卷可稽（見偵7232卷第79頁），則相同問題用不
    同測試方法，卻呈現不同反應，此或因被告已有前次施測經
    驗，其合理化或自我欺騙，減少內心衝突，而影響測謊結果
    ，應認此次不一致之測謊結果，並不足為被告有利之認定。
    又被告於92年7月10日再次測謊結果，對於被害人遭殺害時
    人在客廳，及未曾至公園一事，並無不實反應，固有內政部
    警政署刑事警察局92年7月23日刑鑑字第0920139383號測謊
    鑑驗結果通知書在卷可參（見原審卷(五)第99頁），然此次施
    測日期距案發日期89年7月21日已近3年之遙，且測謊鑑定因
    受測者之心理、生理而異其結果，準確度本有疑問，尚不及
    近事發時施測結果鮮明，此次測謊結果，亦不足為被告有利
    之認定。
  (十六)綜上所述，被告於89年7月20日下午9時許，前往臺北市○○
    區○○路195號地下室被害人租屋處，並與被害人一同外出
    宵夜，迨返回被害人租屋處後，因楊雅婷二度來電，與被害
    人發生爭執，被告即先行返家。翌（21）日凌晨1時26分，
    被害人以電話告知將前去被告住處，並於凌晨2時35分許，
    騎乘機車抵達，電請被告開啟住處鐵門。而被害人係於7月
    21日凌晨4時30分許遭人發現死亡，並係於當日凌晨2時35分
    許至3時15分期間遇害。且被害人之左側乳房咬痕係於死亡
    前一天之內所發生，並係被告於非正常親密關係下，以逾10
    公斤之力道所咬。又依鑑定人石臺平於原審證稱：咬痕非常
    清楚，應該非常疼痛，很巨大的痛，會喊、會掙扎，被害人
    當時應已無行為等語。倘被告係於21日凌晨2時35分許前咬
    傷被害人左側乳房，被害人自不可能未前往就醫，並於20日
    下午9時許，於租處與被告碰面，再於同日下午10時15分許
    一同外出吃宵夜，又於21日凌晨2時35分許自行騎乘機車前
    去被告住處，顯見被告係於21日凌晨2時35分許後下樓咬傷
    被害人左側乳房。另被害人係於21日凌晨2時35分到達被告
    住處，同時電請被告開啟大門，被害人卻未進入被告住處，
    反於凌晨2時35分至3時15分間遇害，期間僅有短短40分鐘，
    被告並有下樓咬傷被害人左側乳房之行為；參以被告住處鄰
    居於當日凌晨3時許，曾聽聞熟人爭吵、女生喊叫及拖拉重
    物聲音；被害人係遭熟人殺害、被告於案發後刻意隱瞞與被
    害人發生性關係之時間等情，足認被害人係遭被告殺害，被
    告並故佈被害人遭人性侵之疑障無誤。事證明確，被告犯行
    堪以認定。
三、核被告所為，係犯刑法第271條第1項之殺人罪。原審未審酌
    上情，採信被告之辯解，而為其無罪之判決，容有未洽。檢
    察官上訴指摘原判決不當，即有理由。應由本院予以撤銷改
    判。爰審酌被告平日素行，智識程度，與被害人為男女朋友
    ，因一時口角爭執即殺害被害人，手段兇狠，情節非輕，對
    被害人家屬所生危害重大，犯後復未見悔意等一切情狀，量
    處如主文第二項所示之刑。被告行兇之器具，因未扣案，顯
    已滅失，自不宣告沒收。
據上論斷，應依刑事訴訟法第369條第1項前段、第364條、第299
條第1項前段，刑法第271條第1項，判決如主文。
本案經檢察官陳國鳴到庭執行職務。
中    華    民    國    98    年    10    月    27    日  
                  刑事第二十二庭審判長法  官  郭雅美
                                      法  官  洪于智
                                      法  官  李麗珠
以上正本證明與原本無異。
如不服本判決，應於收受送達後10日內向本院提出上訴書狀，其
未敘述上訴之理由者並得於提起上訴後10日內向本院補提理由書
（均須按他造當事人之人數附繕本）「切勿逕送上級法院」。
                                      書記官  陳禹任
中    華    民    國    98    年    10    月    30    日  
附錄：本案論罪科刑法條全文
刑法第271條第1項：
殺人者，處死刑、無期徒刑或10年以上有期徒刑。
前項之未遂犯罰之。
預備犯第1項之罪者，處2年以下有期徒刑。

司法院資訊處製作；財團法人民間司法改革基金會備份。
